臺灣高等法院民事判決
108年度上易字第362號
上  訴  人  蔡順美  
訴訟代理人  吳文華律師
被上 訴 人  徐千慧    


上列當事人間請求侵權行為損害賠償事件，上訴人對於中華民國
108年1月31日臺灣新北地方法院107年度訴字第2560號第一審判
決提起上訴，並為訴之追加，本院於109年3月18日言詞辯論終結
，判決如下：
    主      文
原判決關於駁回上訴人後開第二項之訴部分，及訴訟費用（除確
定部分外）裁判均廢棄。
被上訴人應給付上訴人新臺幣伍拾萬陸仟柒佰柒拾捌元，及自民
國一○六年十月二十八日起至清償日止，按年息百分之五計算之
利息。
其餘上訴駁回。
被上訴人應再給付上訴人新臺幣參拾肆萬零陸拾捌元。
第一、二審（除確定部分外）訴訟費用，關於上訴部分由被上訴
人負擔四分之三，餘由上訴人負擔；關於追加之訴部分由被上訴
人負擔。
    事實及理由
壹、程序方面：
    按第二審訴之變更或追加，非經他造同意不得為之，但請求
    之基礎事實同一者，不在此限，民事訴訟法第446條第1項、
    第255條第1項第2款定有明文。本件上訴人在原審依侵權行
    為規定，請求被上訴人賠償所受損害。嗣上訴後，就其中勞
    動能力減損部分，除原請求之新臺幣（下同）30萬元外，再
    追加請求34萬68元，核其追加請求之基礎事實均係本於同一
    車禍之基礎事實所生爭執，與民事訴訟法第446條第1項但書
    及第255條第1項第2款規定相符，自應准許。另上訴人上訴
    聲明原係請求65萬8,338元（見本院卷第34頁），嗣減縮為6
    5萬6,778元（見本院卷第47頁），再減縮為64萬7,748元（
    見本院卷第67頁），後又再擴張為65萬6,778元（見本院卷
    第314頁），核並未變更訴訟標的，僅係擴張或減縮應受判
    決之事項之上訴聲明，依民事訴訟法第446條第1項但書及第
    255條第1項第3款規定，亦屬無礙，合先敘明。
貳、實體方面：
一、上訴人主張：被上訴人於民國106年4月23日9時44分許，騎
    乘車牌號碼000-000號之普通重型機車，沿新北市土城區金
    城路2段外側快車道，往三峽方向行駛，行經該路段376號對
    面即編號第042103號路燈前，竟疏未注意，未顯示方向燈即
    冒然向右行駛欲靠往路邊停車，適在右後方由伊騎乘車牌號
    碼000-000號之普通輕型機車，沿同向在慢車道直行駛至，
    閃避不及，兩車因而發生擦撞，人、車倒地，致伊受有頸椎
    椎間盤突出並神經壓迫、左肩拉傷等傷害。被上訴人所犯過
    失傷害罪名業經原法院刑事庭107年度審交簡字第181號判決
    判處拘役40日確定在案。伊因此受有支出急診及住院醫療費
    用3萬7,031元、門診費用6,062元、看護費用1萬1,000元、
    機車修理費用800元、工作損失8萬6,778元、勞動能力減損3
    0萬元及精神慰撫金30萬元，合計74萬1,671元之損害，扣除
    伊所受領之強制汽車責任保險理賠4萬3,616元，被上訴人尚
    應賠償伊69萬8,055元(741,671－43,616＝698,055）等情。爰
    依侵權行為規定，求為命被上訴人給付69萬8,055元及其中5
    8萬3,098元部分自刑事附帶民事起訴狀繕本送達翌日即106
    年10月28日起，按法定利率計算遲延利息之判決。原審就此
    部分判命被上訴人給付4萬1,277元本息，並駁回上訴人其餘
    請求，上訴人對所受不利判決部分提起上訴，並於本院就勞
    動能力減損部分再追加請求34萬68元（即合計64萬68元）。
    於本院上訴聲明：㈠原判決關於駁回上訴人後開第㈡項之訴部
    分廢棄。㈡被上訴人應給付65萬6,778元（698,055元－41,277
    元＝656,778）及其中54萬1,821元（583,098－41,277＝541,82
    1）部分自106年10月28日起至清償日止，按年息百分之5計
    算之利息；並追加聲明：被上訴人應再給付34萬68元。（至
    上訴人除追加之訴外，逾此部分請求經原審駁回，未據聲明
    不服，業已確定，非本院審理範圍）
二、被上訴人則以：伊就本件車禍發生雖有過失，但上訴人請求
    金額過高等語，資為抗辯。於本院答辯聲明：上訴及追加之
    訴均駁回。
三、查被上訴人於上揭時地，騎乘機車因過失未顯示方向燈即冒
    然向右靠欲往路邊停車，致在其右後方慢車道上騎乘機車之
    上訴人閃避不及，兩車發生擦撞倒地，造成上訴人受有頸椎
    椎間盤突出並神經壓迫、左肩拉傷等傷害，因而支出急診及
    住院醫療費用3萬7,031元、門診費用6,062元、看護費用1萬
    1,000元、機車修理費用800元之事實，已據兩造所不爭，並
    有診斷證明書（見附民卷第7頁）、醫療費用收據（見原審
    卷第39頁及第41頁、第51頁至第81頁）、看護費用統一發票
    (見附民卷第9頁）、機車修理費用收據（見原審卷第82頁）
    可憑，復經本院調取原法院107年度審交簡字第181號刑案偵
    審卷宗，核閱無誤，堪認真實。兩造所爭執者，乃上訴人請
    求給付工作損失8萬6,778元、勞動能力減損64萬68元及精神
    慰撫金30萬元，是否有據？茲就兩造爭點一一論述如下：
  ㈠不能工作損失8萬6,778元部分：
    上訴人主張受僱於聯米企業股份有限公司（下稱聯米公司)
    派駐於土城家樂福大賣場擔任試吃銷售工讀生，並須從事搬
    米等工作，伊自106年4月23日車禍受傷後，自106年5月至同
    年10月止，計有6個月因傷請假不能工作，伊平均月薪為1萬
    4,463元，因而受有6個月不能工作之薪資損失共8萬6,778元
    （14,463×6＝86,778），已據上訴人提出經聯米公司用印證
    明之106年及107年薪資明細表可憑（見本院卷第78-80頁）
    ，並為被上訴人所不爭（見本院卷第67、315頁）。而依雙
    和醫院106年9月5日開立之診斷證明書上醫囑所載：上訴人
    於106年4月23日入院，接受頸椎手術治療，至106年5月3日
    出院，並自106年5月9日起至106年9月5日止多次至門診就診
    ，接受復健治療及門診追蹤治療，建議再休養及復健3個月
    等語，及107年1月30日雙和醫院開立之診斷證明書上醫囑所
    載：上訴人至107年1月30日持續至復健科門診就診，病患持
    續有左上肢及雙下肢無力症狀，因此於106年4月23日至106
    年11月3日期間應保持休養並接受復健治療等語（見原審卷
    第123-124頁），足認上訴人因本件車禍住院手術及長期休
    養復健之必要，確有6個月不能工作之情形。從而，上訴人
    請求被上訴人賠償106年5月至同年10月，計6個月之不能工
    作薪資損失8萬6,778元，即屬有據，應予准許。
  ㈡勞動能力減損64萬68元部分：
    查本件經送請國立臺灣大學醫學院附設醫院鑑定結果：⑴上
    訴人第五至第六、第六至第七頸椎椎間盤突出併左側神經壓
    迫，經前位頸椎間盤切除、骨融合及骨板固定手術後，評估
    其全人障害雙份為25%。⑵左肩棘上肌病變、左肩冰凍肩，評
    估其全人障害比例2%。綜上，合併（依指引公式疊加，非直
    接相加）上述障害，得其全人障害比例27%。若進一步參考
    「美國加州永久失能評估準則」，考量病人受傷部位、年紀
    （54歲）等因素，評估其勞動能力減損比例為44%等情，有
    該院鑑定案件意見表可按（見本院卷第288頁），並為被上
    訴人所不爭（見本院卷第315頁）。上訴人因而主張自106年
    11月4日起至其117年3月25日年滿65歲退休之日止（按上訴
    人係52年3月26日生），計有10年4月又22日，即約10.39年
    ，按其平均年薪17萬3,556元（14,463×12＝173,556），受有
    44%勞動能力減損之損害，自屬有據。準此，依霍夫曼計算
    法扣除中間利息後，上訴人得一次請求之勞動能力減損金額
    為65萬2,023元【計算式：（173,556×10〈年〉×0.000000000〈
    此為霍夫曼計算法10年一次請求之係數〉）＋（173,556×0.00
    000000〈此為霍夫曼計算法第11年請求之係數〉×0.39〈年〉）＝
    1,481,870元，1,481,870×0.44＝652,023，元以下四捨五入
    ），上訴人僅請求64萬68元（即上訴部分30萬元及追加部分
    34萬68元），自應准許。
  ㈢精神慰撫金30萬元部分：
    按不法侵害他人之身體、健康、名譽、自由、信用、隱私、
    貞操，或不法侵害其他人格法益而情節重大者，被害人雖非
    財產上之損害，亦得請求賠償相當之金額，民法第195條第1
    項前段定有明文。本院審酌上訴人車禍發生時為54歲，因本
    件車禍受有頸椎椎間盤突出並神經壓迫、左肩拉傷等傷害，
    經住院手術後，需長期門診復健治療，且遺有上開障害，所
    受傷勢非輕，精神上自受有相當之痛苦。而上訴人係緬甸大
    學機械工程學士，目前任職聯米公司試吃銷售工讀生，平均
    月薪為1萬4,463元；被上訴人係能仁家商畢業，原任職鐵碳
    公司銷售人員，月薪約2萬4,000元，目前無業，此經兩造陳
    明在卷。而上訴人名下有不動產及股票投資等之財產總額為
    41萬9,470元，被上訴人名下並無任何財產，有兩造之稅務
    電子閘門財產所得調件明細表各1份可按（見限閱卷），爰
    審酌兩造之上揭身分、地位、經濟能力、上訴人所受傷勢及
    本件車禍發生被上訴人之侵害程度，並其他一切情狀，認上
    訴人請求精神慰撫金30萬元尚屬過高，應以15萬元為適當，
    逾此範圍請求，不能准許。
四、綜上所述，本件上訴人依侵權行為規定，得請求賠償之金額
    為急診及住院醫療費用3萬7,031元、門診費用6,062元、看
    護費用1萬1,000元、機車修理費用800元及工作損失8萬6,77
    8元、勞動能力減損64萬68元（上訴部分30萬元及追加部分3
    4萬68元），並精神慰撫金15萬元，合計為93萬1,739元（37
    ,031＋6,062＋11,000＋800＋86,778＋640,068＋150,000＝931,739
    ）。另依強制汽車責任保險法第32條規定，應扣抵上訴人已
    請領該保險理賠金4萬3,616元（見原審卷第113頁），上訴
    人尚得請求88萬8,123元（931,739－43,616＝888,123）及其
    中54萬8,055元部分（888,123－340,068＝548,055）自附民起
    訴狀繕本送達（送達證書見原審附民卷第27頁）翌日即106
    年10月28日起至清償日止按年息百分之5計算之法定遲延利
    息，應予准許，超過部分不應准許。原審除本院所追加之34
    萬68元外，僅判准4萬1,277元本息，而駁回上訴人其餘50萬
    6,778元本息之請求（888,123－340,068－41,277＝506,778）
    ，自有未洽，上訴論旨指摘原判決此部分不當，求予廢棄改
    判，為有理由，爰由本院廢棄改判如主文第二項所示。至於
    上訴人除追加部分外之上開請求不應准許部分，原審為上訴
    人敗訴之判決，並駁回其假執行之聲請，經核並無不合，上
    訴意旨指摘原判決此部分不當，求予廢棄改判，為無理由，
    應駁回此部分之上訴。又上訴人於本院追加之34萬68元請求
    ，亦為有理由，應併准許之。
五、本件事證已臻明確，兩造其餘之攻擊或防禦方法及所用之證
    據，經本院斟酌後，認為均不足以影響本判決之結果，爰不
    逐一論列，附此敘明。
六、據上論結，本件上訴為一部有理由、一部無理由；追加之訴
    為有理由，依民事訴訟法第450條、第449條第1項、第79條
    ，判決如主文。
中　　華　　民　　國　　109 　年　　3 　　月　　31　　日
                  民事第十六庭  
                      審判長法  官  朱耀平
                            法  官  黃明發 
                            法  官  邱育佩
正本係照原本作成。
不得上訴。
中　　華　　民　　國　　109 　年　　3 　　月　　31　　日
　　　　　　　　　　　　　
　　　　　　　　　　　　　  書記官  張淑芳